【裁判字號】    89,交易,348
【裁判日期】    900329
【裁判案由】    過失傷害
【裁判全文】
臺灣板橋地方法院刑事判決                        八十九年度交易字第三四八號
    公  訴  人  臺灣板橋地方法院檢察署檢察官
    被      告  丙○○
右列被告因業務過失傷害案件，經檢察官提起公訴（八十九年度偵字第六九七二號）
，本院判決如左：
    主  文
丙○○為從事業務之人，因業務上之過失傷害人，處有期徒刑參月，如易科罰金，以
參佰元折算壹日。
    事  實
一、丙○○以駕駛營業小客車（計程車），為從事駕駛業務之人，於民國八十八年十
    一月八日上午十時三十分許，駕駛車號：Ｂ9－985號營業用小客車，沿臺北縣新
    莊市○○路○段，往新莊思源路方向行駛，行至新莊市○○路○段與福樂街口欲
    左轉福樂街時，本應注意汽車行駛至交岔路口時，轉彎車應讓直行車先行，且並
    應注意車前狀況，隨時採取必要安全措施，按當時情形，又非不能注意，竟疏未
    注意，適有甲○○騎乘車號：FYU－151號重型機車，沿新莊市○○街直行往福樂
    街方向行駛，因疏於注意右方直行機車逕自左轉，致其所駕駛汽車右前方，碰觸
    撞及甲○○左膝部位，致失平衡因之倒地，王女因受有左膝關節挫傷之傷害。又
    於犯罪後未被發覺前，無離現場，向到場員警自首，而接受裁判。
二、案經甲○○訴由臺北縣警察局新莊分局移送臺灣板橋地方法院檢察署檢察官偵查
    起訴。
    理  由
一、訊據被告丙○○矢口否認公訴所指犯行，辯稱略以伊係綠燈等直行車過後才左轉
    ，當時曾暫停禮讓直行車通過，我們是要朝同一方向去，是告訴人闖紅燈云云。
    經查：
    (一)、訊據被告供稱：「我要左轉，待直行車過後我始左轉，尚未起步時，後車已
        經衝過來了，我們是要朝同一方向；我車毫髮無傷」等語，訊之告訴人則陳
        稱：「（何處被撞到？）機車一點點，前面把手，左前方中間部位，計程車
        是前面部分，計程車右前角碰到我的腳」（均見本院八十九年九月十八日訊
        問筆錄）等語，就此觀之，被告供述，其車未啟動屬於靜止狀態，則其車頭
        方向應朝原來行駛方向或稍微斜出所欲往之方向，如被告疾駛衝撞過來，為
        衝撞之接觸點應為計程車之右側屬於面（或右前之面之部位）之部位，或計
        程車前端（或右前角之部位），同屬於面之部位，均非點之位置，且據告訴
        人所陳；「‧‧，計程車是要轉彎，即左轉後跟我同向，我騎過馬路約有四
        分之三時，不知道該車就開過來，車子之右前方撞到我的腳；‧‧。」等語
        （見偵查卷第二十七頁），則告訴人為該車之右前角碰觸其腳之部位（按：
        一般說法，從大腿部位以下迄至腳盤，均概稱為腳），亦可確認。
    (二)、被告於偵查中供稱：係綠燈直行車，當時曾『暫停禮讓』直行車通過後才左
        轉，轉彎時看見告訴人甲○○所騎乘之車輛隨即煞車，並未撞擊告訴人，告
        訴人，係因受驚嚇而跌倒等語，嗣本院調查時則供稱：「我是綠燈直行，過
        後才左轉，還來不及轉時，他就衝過來了，她碰到我車右前方，我車無受損
        ，她膝蓋放下來碰到我車子受傷（見本院八十九年九月十八日訊問筆錄）；
        我綠燈左轉，轉過去時，告訴人闖紅燈，她來撞我，若我撞她的話，她身體
        會有傷，我也無搶黃燈（見本院九十年三月二十三日審判筆錄）」等語，就
        此被告所為究係已經左轉完成，抑或尚未左轉，屬停止狀態，係告訴人疾行
        而來因致撞擊？此等前後不一致之供述觀之，果若，係告訴人急駛衝撞，除
        了身體部位應受到某一程度之傷害外，豈僅膝蓋受傷，機車亦會觸碰該計程
        車（面與面之接觸情形），進而造成汽車深淺不一之擦痕，何以計程車未有
        一絲為撞擊痕跡存在（此為被告所自承，見同上筆錄）？，參以證人乙○○
        （即本案處理員警）於本院證稱以停止點係該報告表紅色註記部分，亦即靠
        近福樂路方向之路面邊緣之情形觀之（見本院九十年三月二十三日審判筆錄
        暨附於偵查卷第八頁之報告表紅色註記），換言之，被告所稱係靜止者，要
        難為其有利之認定，蓋已經完全逾越過被告原來行駛道路（亦即復興路二段
        ）也。綜上知悉，被告駕車左轉彎時，被害人機車自已在其右前方，而其未
        注意到被害人仍逕行左轉，以致其所駕駛之車右前車頭部位，觸碰及被害人
        左膝部位，因致被害人機車倒地（按：告訴人之機車受損部分，查就該卷附
        照片顯示，機車周緣有多處之各種不同紋路之痕跡，實難確認即係二物件之
        擦撞所造成），造成被害人受有前述傷害，有診斷證明書，並有道路交通事
        故調查報告表，現場道路相片多幀附卷足佐。
    (三)、按汽車行駛至交岔路口時，轉彎車應讓直行車先行；且駕駛人亦應注意車前
        狀況，並隨時採取必要之安全措施，道路交通安全規則第一百零二條第一項
        第六款、第九十四條第三項定有明文，是以，參與交通者，所具路權，其於
        有號誌明顯可知所享有路權者以外，路權觀念非屬一成不變，而係隨著路線
        暨行車動向之變化，異其享有路權權限之歸屬。因此，被告供稱：「當時我
        車行駛到路口過停止線後號誌變為黃燈，因當時我車輛到達路口中央時，因
        對向直行車往復興路二段有一部車輛通過該處，所以我車輛即被阻擋在路口
        ，一直到該部車通過路口，我才繼續左轉」（見偵查卷第四頁八十八年十一
        月二十日警訊筆錄）等語，由此供述，被告過停止線後，已為黃燈時相，因
        見對向直行來車，又停下『禮讓』該直行車先行，由此經過時間點察知，被
        告於起始左轉通過路口時，號誌時相早為紅燈時相，要無疑義，故方左轉之
        際，原號誌通行時相已被禁止，通行時相為橫向道路所取代，優先路權改歸
        橫向道路參與者所享有，因之，此時被告車輛，已係基於與告訴人同方向行
        駛車輛之左邊車，應讓右邊車先行（道路交通安全規則第一百零二條第一、
        二款規定意旨參照），換言之，被告原所享路權，已為他方向之告訴人取得
        ，被告逕未為禮讓路權優先者，難謂其於駕駛行為上，為全無過失，尤其被
        告身為職業駕駛，終日參與交通，對此一違規與否之交通安全規定，應較通
        常一般之其餘交通參與之人，更為熟稔，且亦負有社會責任存在。故其於右
        揭時地駕駛車輛，疏於注意上開規定，因致肇事，被告駕車行為，難謂為無
        過失；又其過失行為與被害人受有傷害間，復有相當因果關係，事證明確，
        被告過失犯行，足以認定。
二、查被告丙○○為從事駕駛計程車業務之人，因駕駛業務過失致人受傷，核其所為
    ，係犯刑法第二百八十四條第二項前段之業務過失傷害罪，又被告於犯罪尚未為
    有偵查犯罪職權之公務員發覺前，向到場之員警自首，有現場處理之員警乙○○
    證述在案，是依刑法第六十二條前段規定應減輕其刑。爰審酌被告職司計程車駕
    駛業務所應具有較高之注意義務，本件肇事所具過失程度之高低、致被害人受傷
    之程度，案發後並以該計程車將被害人送醫診療，以及肇事後尚未與被害人達成
    民事上和解暨綜合其他偵、審調查時所呈現之一切情狀等，量處如主文所示之刑
    。另刑法第四十一條業於九十年一月四日修正，同年月十日公布，於同年一月十
    二日生效施行，其修正條文為：「犯最重本刑為五年以下有期徒刑以下之刑之罪
    ，而受六個月以下有期徒刑或拘役之宣告，因身體、教育、職業、家庭之關係或
    其他正當事由，執行顯有困難者，得以一元以上三元以下折算一日，易科罰金。
    但確因不執行所宣告之刑，難收矯正之效，或難以維持法秩序者，不在此限。」
    「併合處罰之數罪，均有前項情形，其應執行之刑逾六月者，亦同」，與修正前
    刑法第四十一條比較結果，修正後之條文並非不利，依刑法第二條第一項前段規
    定，自應依修正後刑法第四十一條第一項前段規定，為易科罰金折算標準之諭知
    。
據上論斷，應依刑事訴訟法第二百九十九條第一項前段，刑法第二百八十四條第二項
前段、第二條第一項前段、第四十一條第一項前段、第六十二條前段，罰金罰鍰提高
標準條例第一條前段、第二條，判決如主文。
本案經檢察官余若凡到庭執行職務。
中      華      民      國    九  十    年      三      月  二  十  九  日
                                      臺灣板橋地方法院交通法庭
                                            法  官  黎錦福
右正本證明與原本無異。
如不服本判決，應於判決送達後十日內向本院提出上訴狀。
                                            書記官  戴尚榮
中      華      民      國    九  十    年      四      月    三      日
附錄本案論罪科刑法條全文：
刑法第二百八十四條
因過失傷害人者，處六月以下有期徒刑、拘役或五百元以下罰金。致重傷者，處一年
以下有期徒刑、拘役或五百元下罰金。
從事業務之人，因業務上之過失傷害人者，處一年以下有期徒刑、拘役或一千元以下
罰金。致重傷者，處三年以下有期徒刑、拘役或二千元以下罰金。


司法院資訊處製作；財團法人民間司法改革基金會備份。
